【裁判字號】    92,訴,1846
【裁判日期】    951228
【裁判案由】    貪污等
【裁判全文】
臺灣臺北地方法院刑事判決              92年度訴字第1846號
公  訴  人  臺灣臺北地方法院檢察署檢察官
被      告  卯○○
選任辯護人  林靜文律師
            周信宏律師
被      告  辰○○
選任辯護人  宗淑媛律師
被      告  壬○○
選任辯護人  黃東熊律師
被      告  丁○○
選任辯護人  徐松龍律師
上列被告等因貪污等案件，經檢察官提起公訴（九十一年度偵字
第五八０二號、九十二年度偵字第二０一六六號），本院判決如
下：
    主  文
辰○○連續依據法令從事公務之人員，利用職務上之機會，詐取
財物，處有期徒刑柒年貳月。褫奪公權年陸月。所得如附表一
所示財物，應予追繳沒收。如全部或一部無法追繳時，以其財產
抵償之。
卯○○、壬○○、丁○○均無罪。
    事  實
一、緣於民國八十四年七月一日，經濟部水資源局（下稱水資局
    ）委託國立臺灣大學（下稱臺大）辦理「地下水觀測網整體
    推動與綜合執行計畫」（起訴書誤載為「臺灣地區觀測站網
    及地層下陷防治綜合執行計畫」），由卯○○（詳如後述）
    擔任計畫主持人，並依該計畫成立「地下水觀測網暨地層下
    陷防治執行中心」（下稱地下水中心），辰○○於八十五年
    六月二十一日至八十七年六月二十三日期間，擔任水資局第
    五組第二科科長兼地下水中心執行長，係依據法令從事公務
    之人員。辰○○明知前開計畫經費屬就地審計，如有結餘，
    均應繳回水資局，竟基於意圖為自己及第三人不法所有之概
    括犯意，連續於如附表一所示之時間，指示不知情之辛○○
    、寅○○、癸○○（寅○○及癸○○均由檢察官另以九十一
    年度偵字第五八０二號不起訴處分書為不起訴處分確定）等
    會計、出納人員，以浮報僱工工作日數、員工出差費用及薪
    資等方式，向臺大為不實之報銷，因而詐得如附表一所示之
    款項，並將該款項納入「地下水中心」公基金，該中心員工
    需取得辰○○之允許後，方可提領上開公基金以為員工福利
    金使用。
二、案經法務部調查局臺北市調查處（下稱臺北市調處）移送暨
    臺灣臺北地方法院檢察署（下稱臺北地檢署）檢察官自動檢
    舉後，偵查起訴。
    理  由
壹、被告辰○○部分：
一、證據之認定：
  (一)被告辰○○於本院審理時固承認其於八十五年六月二十一日
    至八十七年六月二十三日間，有擔任水資局第五組第二科科
    長並兼任地下水中心執行長，係依據法令從事公務之人員之
    事實，惟否認有何違反貪污治罪條例之犯行，辯稱：我並沒
    有指示癸○○、寅○○向臺大做不實之報銷，而且不清楚報
    銷經費之過程云云。
  (二)茲就被告辰○○及其選任辯護人表示爭執之證據是否具有證
    據能力，論述如下：
  1.被告辰○○於臺北市調處之自白：
    被告辰○○於臺北市調處接受調查員之詢問時供稱：地下水
    中心從計畫中額外提撥經費，目的是為了計畫內人員之福利
    金、激勵獎金，籌措該筆經費係由癸○○辦理，該筆經費應
    係癸○○運用假報銷、雇工報餘、差旅費報餘等管道籌措等
    語（臺北地檢署九十年度他字第八九三號卷(二)第五八頁至第
    六十頁參照），雖被告及其選任辯護人辯稱：被告在臺北市
    調處所製作之筆錄內容與被告所供述之內容不相符合，該筆
    錄內容均係調查員要求被告需配合其說法所製作云云。然經
    本院於九十四年一月十九日、同年五月五日、同年七月七日
    及同年七月二十一日當庭播放被告於臺北市調處製作筆錄時
    之訊問錄影帶，發現調查員於製作上開筆錄時，態度平和，
    且製作筆錄係採一問一答之方式進行，並且與被告確認無訛
    後方為記載，筆錄製作完畢後，亦有將筆錄交付被告閱覽後
    簽名等情（本院各該期日審判筆錄參照），顯見調查員於製
    作上開筆錄時，並無以強暴、脅迫、利誘、詐欺、疲勞訊問
    、違法羈押或其他不正之方法訊問，被告所為上開供述確實
    出於其自由意識為之，具有任意性無疑。且其所為上開供述
    與證人癸○○、辛○○、寅○○等人之證述內容互核相符（
    詳如後述），並有證人癸○○製作之日記帳一本（即扣案物
    編號一之一之一）扣案可證，是被告上開自白亦與事實相符
    ，依刑事訴訟法第一百五十六條第一項之規定，被告之上開
    自白應具有證據能力。
  2.證人癸○○之日記帳：
    該本日記帳為證人癸○○所製作之文書，為被告以外之人於
    審判外之書面陳述，依刑事訴訟法第一百五十九條第一項之
    規定，本不具證據能力，然因該日記帳係從事地下水中心出
    納業務之癸○○於其從事出納業務過程中，不間斷、有規律
    而準確之記載，於其完成此日記帳前後，無預見日後可能會
    被提供作為之證據之偽造動機，其虛偽之可能性小，依據刑
    事訴訟法第一百五十九條之四第二款之規定，得為證據。
  (三)經查：
  1.水資局於八十四年七月一日，委託臺大辦理「地下水觀測網
    整體推動與綜合執行計畫」，由卯○○擔任計畫主持人，並
    依該計畫成立地下水中心，上開計畫經費屬就地審計，如有
    結餘，均應繳回水資局，及被告辰○○於八十五年六月二十
    一日至八十七年六月二十三日期間，擔任水資局第五組第二
    科科長兼地下水中心執行長，係依據法令從事公務之人員等
    事實，為被告辰○○所是認，並有臺大九十三年十月四日校
    生農字第０九三００二三四八一號函檢送「地下水觀測網整
    體推動與綜合執行計畫」委辦合約書、「地下水觀測網整體
    推動與綜合執行計畫」、臺灣地區地下水觀測網與地下水資
    源經理工作架構之推動與綜合執行、研究計畫清冊及憑證等
    一份（本院卷(二)第一０六頁至第三一九頁參照）及經濟部水
    利署（下稱水利署）九十三年十一月十七日經水人字第０九
    三五０三六九八五０號函檢附合約書及請款收據一份（本院
    卷(二)第三五二頁至第四一五頁參照）。
  2.證人辛○○於八十五、八十六年間擔任地下水中心之會計兼
    出納，辛○○於八十六年十月間離職後，由證人癸○○於八
    十六、八十七年間擔任地下水中心出納一職，由證人寅○○
    於八十六、八十七年間擔任地下水中心之會計，於八十六年
    、八十七年間，地下水中心設有公基金，目的係用於地下水
    中心員工三節之獎金等福利，公基金之來源有三，即雇工報
    餘、出差報餘及薪資報餘，雇工報餘係指浮報雇用臨時工之
    工作日數，譬如臨時工工作日數僅十五天，但浮報為二十天
    ；出差報餘則係浮報工作人員出差之日數，舉例言之，即工
    作人員實際出差日數僅一天，浮報為三天；至於薪資報餘則
    指浮報員工之工作日數，即以少報多，由會計人員以此方式
    向臺大請款，俟臺大撥入款項後，再將浮報所得之雇工費用
    、出差費用及薪資費用由出納人員納入公基金內，而當時負
    責管理之人為時任科長之被告辰○○，且所有請款單、傳票
    等均需經由被告辰○○簽核，此部分之請款單及傳票為留底
    ，現在均已銷燬等情，業據證人癸○○、寅○○及辛○○於
    本院審理期日到庭證述屬實（本院卷(三)第一四一頁至第一五
    九頁、第一六五頁至第一八三頁、第三七五頁至第三七八頁
    參照）。而雇工報餘、薪資報餘及出差報餘均係被告辰○○
    向會計人員指示為之乙節，亦據證人辛○○、寅○○於本院
    審理時證述明確。至於會計人員請款之方式，依據證人寅○○之證述，係需由會計人員填寫兩份不同的表格，一份向臺
    大正式請領的表格，另一份則記載實際可以支領金額的表格
    ，兩份表格訂在一起同時交給執行長即被告辰○○簽章核可
    ，俟臺大核撥正式請領表格上所記載之金額後，會計人員再
    依據實際可支領之金額，提領款項給請款人，剩餘的錢就交
    給出納癸○○作為公基金（本院卷(三)第一七七、一七八頁參
    照）；至於公基金如何支出之方式，則依證人癸○○之證述
    ，需由出納人員填寫類似傳票的單子，其上記載購買的項目
    、日期等，由被告辰○○簽核後，才能動用公基金之費用。
    又扣案物編號一之一之一之日記帳為癸○○所製作，內容除
    了起訴書附表六以外，其餘均係公基金的帳目，日記帳上如
    記載公費收入的項目，應係累積許多公基金後方為記載，故
    其內容係混合出差報餘、雇工報餘及薪資報餘等三種來源等
    情，亦據證人癸○○證述屬實，並有扣案物編號一之一之一
    之日記帳一本扣案可證。則由上開證人證述之內容可知，被
    告對於公基金款項如何向臺大申報核銷、如何運用之情形均
    能掌控。且被告於臺北市調處調查時亦供承：係由癸○○運
    用假報銷、雇工報餘、差旅費報餘等方式籌措地下水中心計
    畫內人員之福利金等語明確。益證被告辰○○確實有指示地
    下水中心之會計、出納即辛○○、癸○○、寅○○等人，以
    浮報雇工、差旅及薪資等費用之方式，向臺大做不實之報銷
    ，因而詐得如附表一所示之款項，並將該款項納入「地下水
    中心」公基金，充為該中心之員工福利之行為甚明。
  (四)被告之選任辯護人雖聲請傳喚證人林允斌及范致豪，以證明
    癸○○所製作之日記帳內之報餘情形是否真實云云。惟本院
    業已傳喚製作日記帳之癸○○到庭作證，且經時任地下水中
    會計、出納之辛○○、寅○○等人均到庭證述確實有出差報
    餘、雇工報餘及薪資報餘之情事無訛，則證人林允斌及范致
    豪即無傳喚調查之必要，附此敘明。
  (五)綜上所述，被告辰○○所為上開辯解，均屬事後卸責之詞，
    本件事證明確，其犯行堪以認定。
二、論罪科刑之法律適用：
  (一)被告辰○○行為後，貪污治罪條例第二條關於行為人身分（
    即犯罪主體）之規定，已於九十五年五月三十日修正公布，
    同年七月一日生效，修正後貪污治罪條例第二條關於公務員
    之定義，應適用同日生效施行之刑法第十條第一項之立法解
    釋，被告辰○○於八十五年六月二十一日至八十七年六月二
    十三日期間，擔任水資局第五組第二科科長兼地下水中心執
    行長，係依據法令從事公務之人員。無論依新舊貪污治罪條
    例第二條之規定，均屬該條所規範之犯罪主體，故修正後之
    規定並未有利於被告宋乃午，依刑法第二條第一項規定，自
    應適用行為時之貪污治罪條例第二條規定，以界定其公務員
    身分。
  (二)再查，被告行為後，刑法於九十四年二月二日公布，於九十
    五年七月一日施行，其中刪除刑法第五十六條，是於新法修
    正施行後，被告之數犯罪行為，即須分論併罰，此刪除雖非
    犯罪構成要件之變更，但顯已影響行為人刑罰之法律效果，
    自屬法律有變更，依現行刑法第二條第一項規定，比較新、
    舊法結果，仍應適用較有利於被告之行為時法律即舊法論以
    連續犯，此亦有最高法院九十五年度第八次刑事庭會議決議
    參照。
  (三)核被告辰○○所為，係犯貪污治罪條例第五條第一項第二款
    之利用職務上之機會詐取財物罪。被告利用不知情之成年女
    子辛○○、癸○○及寅○○等三人為之，係間接正犯。又其
    先後多次利用職務上之機會詐取財物犯行，時間緊接，方法
    相同，觸犯構成要件相同之罪，顯係基於概括犯意為之，為
    連續犯，依修正前刑法第五十六條之規定，以一罪論，並加
    重其刑。
  (四)爰審酌被告係為地下水中心員工之福利而為本件犯行，因此
    詐得之財物約達八十餘萬元，及其智識程度、品行、犯罪後
    之態度等一切情狀，量處如主文所示之刑。
  (五)按褫奪公權為從刑，附隨於主刑，本案主刑部分依修正前刑
    法，褫奪公權部分之法條亦隨之適用，依貪污治罪條例第十
    七條及修正前刑法第三十七條第二項之規定，對被告辰○○
    宣告褫奪公權三年六月。又被告犯罪所得如附表一所示之財
    物，依貪污治罪條例第十條第一項、第二項之規定，應予追
    繳沒收，若全部或一部無法追繳時，以其財產抵償之。
  (六)公訴意旨雖認被告辰○○亦有利用職務上之機會詐取如附表
    二、附表三編號六、八、九所示之財物之行為。惟查，被告
    擔任水資局第五組第二科科長兼地下水中心執行長之期間為
    八十五年六月二十一日至八十七年六月二十三日，故如附表
    二所示之時間，被告業已調職，並無擔任地下水中心之執行
    長一職，從而地下水中心之會計、出納縱有於如附表二所示
    之時間向臺大為不實之報銷，亦非被告所為之指示甚明。又
    查，如附表三編號六之金額並非是實際應給付臨時工之費用
    ，僅因尚未給付而暫時納入公基金，而如附表編號八、九部
    分均係重複紀錄，亦應予刪除等情，業據證人癸○○於本院
    審理時證述屬實（本院卷(三)第一五八、一五九頁參照），從
    而被告應無利用職務上之機會詐取如附表二、附表三編號六
    、八、九所示之財物之行為，此部分雖不能證明被告犯罪，
    惟公訴意旨認此部分犯行與上開論罪科刑部分有連續犯之裁
    判上一罪關係，爰不另為無罪之諭知，併此敘明。
貳、被告卯○○部分：
一、公訴意旨略以：被告辰○○（已如前述）原係水資局第五組
    第二科科長兼「地下水觀測暨地層下陷防治執行中心」（下
    稱「地下水中心」，八十五年十二月至八十七年六月）執行
    長，為依據法令從事公務之人員；被告卯○○則係臺大教授
    。緣於八十五年間，水資局委託臺大辦理「臺灣地區觀測站
    網及地層下陷防治綜合執行計畫」，由卯○○擔任計畫主持
    人，並於八十六年間，依該計畫成立「地下水中心」。卯○○明知前開計畫經費屬就地審計，如有結餘，均應繳回水資
    局（九十年以後計畫經費結餘納入臺大校務基金），竟與辰
    ○○共同基於意圖為自己或他人不法所有之概括犯意聯絡，
    連續於附表三所示之時間，指示不知情之癸○○、寅○○等
    會計、出納人員，以虛報僱工數量、浮報差旅費等方式，向
    臺大做不實之報銷，並將詐得之新臺幣（下同）二百五十四
    萬三千四百四十一元款項納入「地下水中心」公基金，充為
    該中心員工福利（詳如附表三所示）。因認被告卯○○涉犯
    貪污治罪條例第五條第一項第二款之利用職務上之機會詐取
    財物罪嫌及刑法第三百三十九條第一項之詐欺取財罪嫌等語
    。
二、按犯罪事實應依證據認定之，無證據不得認定其犯罪事實。
    又不能證明被告犯罪者，應諭知無罪之判決，刑事訴訟法第
    一百五十四條第二項、第三百零一條第一項分別定有明文。
    再按，事實之認定，應憑證據，如未能發現相當證據，或證
    據不足以證明，自不能以推測或擬制之方法，為裁判基礎；
    且認定不利於被告之事實須依積極證據，苟積極證據不足為
    不利於被告事實之認定時，即應為有利於被告之認定；另認
    定犯罪事實所憑之證據，雖不以直接證據為限，間接證據亦
    包括在內，然無論直接證據或間接證據，其為訴訟上之證明
    ，須於通常一般之人均不致有所懷疑，而得確信其為真實之
    程度者，始得據之為有罪之認定，倘其證明尚未達到此一程
    度，而有合理之懷疑存在，無從使事實審法院得有罪之確信
    時，即應由法院為諭知被告無罪之判決（最高法院四十年臺
    上字第八六號、三十年上字第八一六號、七十六年臺上字第
    四九八六號判例參照）。
三、本件公訴人認被告卯○○涉犯利用職務上之機會詐取財物及
    詐欺取財等罪嫌，無非以被告卯○○之供述、證人癸○○、
    寅○○、甲○○、庚○○之證述、被告卯○○於九十二年九
    月二十三日提出之國立臺灣大學九十校農字第０００八八九
    號、九一校農字第００二三四五號函影本各一份、癸○○之
    日記帳一冊（扣押證物編號一之一之一）資為論據。
四、被告卯○○固承認其為臺大教授，並擔任「臺灣地區觀測站
    網及地層下陷防治綜合執行計畫」之計畫主持人之事實，惟
    否認有何涉犯貪污治罪條例及詐欺取財之犯行，辯稱：我不
    知道地下水中心有向臺大做不實之報銷，更沒有指示地下水
    中心之會計、出納向臺大做不實報銷之行為等語。並聲請傳
    喚當時擔任其會計人員之丙○○到庭作證。
五、經查：
  (一)水資局於八十四年七月一日委託臺大辦理「地下水觀測網整
    體推動與綜合執行計畫」，由卯○○擔任計畫主持人，並依
    該計畫成立地下水中心，上開計畫經費屬就地審計，如有結
    餘，均應繳回水資局之事實，為被告卯○○所是認，並有臺
    大九十三年十月四日校生農字第０九三００二三四八一號函
    檢送「地下水觀測網整體推動與綜合執行計畫」委辦合約書
    、「地下水觀測網整體推動與綜合執行計畫」、臺灣地區地
    下水觀測網與地下水資源經理工作架構之推動與綜合執行、
    研究計畫清冊及憑證等一份（本院卷(二)第一０六頁至第三一
    九頁參照）及經濟部水利署九十三年十一月十七日經水人字
    第０九三五０三六九八五０號函檢附合約書及請款收據一份
    （本院卷(二)第三五二頁至第四一五頁參照）。
  (二)地下水中心之會計及出納確實因受被告辰○○之指示，而以
    浮報僱工費用、出差費用及薪資等方式，向臺大做不實之報
    銷，因而詐得如附表一所示之款項，並將該款項納入地下水
    中心公基金，充為該中心員工之福利金之事實，已如前述（
    上開理由壹之部分參照）。
  (三)被告卯○○雖於上開計畫之計畫主持人，惟其與地下水中心
    之經費係分開計算，且不知悉地下水中心報帳之情形，地下
    水中心之月報表、庶務清單等資料均直接由其會計丙○○核
    章，並無送交被告卯○○審核之情，業據證人癸○○、寅○○、丙○○、庚○○及辛○○等人證述屬實，茲分述如下：
  1.證人辛○○證稱：該計畫之帳戶所有進出都需經過被告卯○○，所以我有將相關資料拿給被告卯○○的會計丙○○核章
    ，並未曾將資料交被告卯○○審核之情形等語（本院卷(三)第
    三七七頁參照）。
  2.證人癸○○證稱：我的日記帳並沒有給被告卯○○看過，也
    沒有製作任何會計表冊供被告卯○○查核，請款單及傳票也
    不用經過被告卯○○牽核，被告卯○○從未拿單據給我們報
    帳，也從未指示我們如何報帳或製作流水帳之類的事情，被
    告卯○○是一直到調查局來執行搜索以後，才來問過公基金
    的事情，而且那時候有很多人都來問這件事等語（本院卷(三)
    第一四五、一四六頁參照）。
  3.證人寅○○證稱：我每個月會將人事、設備、計畫之總額製
    作月報表、總支出表後，交給被告卯○○之會計丙○○核章
    ，丙○○當場核印，我就將資料拿走，至於被告卯○○之薪
    資及支出等係由丙○○製作後，再交給我，由我來統計計畫
    的總支出，被告卯○○從未看過我所製作的流水帳等語（本
    院卷(三)第一七二、一七四頁參照）。
  4.證人庚○○證稱：我有接任地下水中心之會計一職，當時的
    主管是秦啟文科長，我只做了幾個月就離職了，我的工作很
    少與被告卯○○接觸，而且我都是拿庶務清單到被告卯○○
    的辦公室，由被告卯○○的助理蓋章，被告卯○○並沒有蓋
    章過等語（本院卷(三)第三四一、三四二頁參照）。
  5.證人丙○○證稱：自八十一年間起至八十七年間止，我在替
    被告卯○○的研究計畫做報帳的工作，會幫被告卯○○報支
    人事費、採購費、出差費等，並且在地下水中心的人拿庶務
    清單來時，幫被告卯○○在單據上蓋章，我核章時並不會將
    文件交給被告卯○○看，都是當場就蓋章，由地下水中心的
    人直接拿走，我印象中那些文件都沒有留下來過，而且在該
    計畫中，被告卯○○與地下水中心的經費都是區分開來的，
    我並不知道地下水中心公基金的事情等語（本院卷(三)第三三
    七、三三八頁參照）。
  (四)綜上所述，被告卯○○客觀上既無指示地下水中心人員如何
    報帳之行為，主觀上對於地下水中心設有公基金乙節亦毫不
    知情，遑論其與被告辰○○間有何主觀上之犯意聯絡，故被
    告卯○○並無利用職務上之機會詐取財物及詐欺取財之犯行
    甚明。
五、綜上所述，本件並無積極證據足證被告卯○○有何利用職務
    上機會詐取財物及詐欺取財等行為，此外，復查無其他積極
    證據足證被告卯○○有何違反貪污治罪條例及詐欺取財等犯
    行，揆諸前開說明，既不能證明被告卯○○犯罪，即應為被
    告卯○○無罪之諭知。
、被告壬○○及丁○○部分：
一、公訴意旨略以：被告壬○○係「財團法人世界客屬文教基金
    會」（下稱客屬文教基金會）董事長，於八十八年一月間，
    客屬文教基金會獲水資局同意由國立成功大學（下稱成大）
    水工試驗所（下稱水工所）補助一百萬元，用以辦理「水資
    源開發運用與族群和諧」活動，該筆補助活動經費並於八十
    八年一月六日，由成大簽發國庫專戶存款支票一紙，交付予
    壬○○存入客屬文教基金會設於萬通商業銀行（下稱萬通銀
    行）之第0000000─八號帳戶內託收。詎壬○○竟意
    圖為自己不法之所有，於該支票提示兌現後，即於八十八年
    一月十九日，將之全數提領侵占入己，並於當日匯款六十萬
    元，存入其妻陳鍾雙梅設於富邦銀行建國分行之第0000
    0000000000號帳戶，及匯款三十萬九千二百六十
    一元存入莊金諒設於世華銀行北三重分行之第000000
    00000000號帳戶，做為支付其買賣股票之交割款。
    壬○○為掩飾前開犯行，復勾結被告即「高雄縣美濃鎮發展
    協會」（下稱美濃發展協會）總幹事丁○○，由丁○○簽立
    收受客屬文教基金會轉交辦「水資源開發運用與族群和諧」
    活動經費一百萬元之不實收據一紙，再由壬○○於九十一年
    五月二十九日，接受臺北地檢署檢察官偵訊時，以影本提出
    搪塞。九十二年九月十六日，丁○○以證人之身分接受臺北
    地檢署檢察官偵訊，就有無收受客屬文教基金會交付一百萬
    元之於案情有重要關係等事項為調查時，丁○○為迴護壬○○，竟於供前具結，而虛偽陳述稱：伊有收受壬○○交付之
    一百萬元，做為八十八年四月間，協會發動上千人至立法院
    陳情之開銷云云。因認被告壬○○係犯刑法第三百三十五條
    第一項之侵占罪嫌；被告丁○○係犯同法第一百六十八條之
    偽證罪嫌。
二、按犯罪事實應依證據認定之，無證據不得認定其犯罪事實。
    又不能證明被告犯罪者，應諭知無罪之判決，刑事訴訟法第
    一百五十四條第二項、第三百零一條第一項分別定有明文。
    再按，事實之認定，應憑證據，如未能發現相當證據，或證
    據不足以證明，自不能以推測或擬制之方法，為裁判基礎；
    且認定不利於被告之事實須依積極證據，苟積極證據不足為
    不利於被告事實之認定時，即應為有利於被告之認定；另認
    定犯罪事實所憑之證據，雖不以直接證據為限，間接證據亦
    包括在內，然無論直接證據或間接證據，其為訴訟上之證明
    ，須於通常一般之人均不致有所懷疑，而得確信其為真實之
    程度者，始得據之為有罪之認定，倘其證明尚未達到此一程
    度，而有合理之懷疑存在，無從使事實審法院得有罪之確信
    時，即應由法院為諭知被告無罪之判決（最高法院四十年臺
    上字第八六號、三十年上字第八一六號、七十六年臺上字第
    四九八六號判例參照）。
三、本件公訴人認被告壬○○涉犯侵占罪嫌及被告丁○○涉犯偽
    證罪嫌，無非以被告壬○○、丁○○之供述、證人乙○○、
    莊家豔（即莊金諒之女）、戊○○、己○○之證述、臺灣銀
    行臺南分行（九十）銀南庫密字第二十六號函檢附成大八十
    八年一月六日、面額一百萬元之國庫專戶存款支票影本各一
    份（臺北地檢署九十一年度偵字第五八０二號卷(二)第一０四
    頁至第一０六頁參照）、客屬文教基金會設於萬通銀行之第
    0000000－八號帳戶往來明細分戶帳影本一份、萬通
    銀行八十八年一月十九日客屬文教基金會帳戶之存款存摺提
    款單影本一份、萬通銀行八十八年一月十九日入戶電匯匯款
    申請書代收傳票影本二份（臺北地檢署九十一年度偵字第五
    八０二號卷(一)第一五九頁至第一六二頁參照）、成大九十四
    年九月二十七日成大水工字第０九四０００五三二六號函檢
    附水資局八十七年十二月七日經（八七）水資一字第八七０
    ００一一七一二號函、收據及憑證等一份（本院卷(四)第四頁
    至第八頁參照）、水利署九十五年三月七日經水文字第０九
    五五００二三二七０號函（本院卷(四)第三四、三五頁參照）
    、水利署及成大水工所九十五年六月十三日水工服字第九五
    一四六號函各一份（本院卷(四)第六六頁參照）、被告丁○○
    九十二年九月十六日偵訊筆錄及證人結文各一份（臺北地檢
    署九十一年度偵字第五八０二號卷(二)第一二一頁至第一二四
    頁參照）資為論據。
四、被告壬○○部分：
  (一)被告壬○○固承認其係客屬文教基金會董事長，於八十七年
    底間，該基金會向水資局申請補助舉「水資源開發運用與族
    群和諧」活動，水資局乃同意由成大水工所補助一百萬元，
    該筆補助活動經費並於八十八年一月六日，由成大簽發國庫
    專戶存款支票一紙，交付予壬○○存入客屬文教基金會設於
    萬通銀行之帳戶內託收，壬○○於該支票提示兌現後，於八
    十八年一月十九日全數提領，當日並分別匯款六十萬元，存
    入其妻陳鍾雙梅之帳戶，及匯款三十萬九千二百六十一元存
    入莊金諒帳戶，以作為支付其買賣股票之交割款之事實，惟
    否認有何侵占之犯行，辯稱：於八十八年一月十八日，我已
    代替成大水工所，將自有之現金一百萬元交付予丁○○，用
    以補助辦理「水資源開發運用與族群和諧」活動，故於八十
    八年一月十九日，我由客屬文教基金會帳戶內提領出來的一
    百萬元即可自行支配等語。其提出客屬文教基金會八十七年
    十一月十八日函、水資局便條、客屬文化基金會「水資源開
    發運用與族群和諧」活動實際要點、水資局八十七年十二月
    七日經（八七）水資一字第八七０００一一七一二號函等件
    為憑（本院卷(四)第七五頁至第九一頁參照），並聲請傳喚證
    人丑○○及子○○到庭作證。
  (二)經查：
  1.被告壬○○係客屬文教基金會之董事長，於八十七年十一月
    十八日，由其代表客屬文教基金會向水資局申請補助舉辦「
    水資源開發運用與族群和諧」活動，補助經費為一百萬元，
    其活動實際要點為客屬文教基金會主辦，由美濃發展協會承
    辦，活動內容為推廣興建美濃水庫、族群和諧、同樂參訪石
    門水庫，請水資局補助一百萬元，不足數由美濃發展協會籌
    足熱心人士樂捐等語，水資局乃於八十七年十二月七日發函
    同意由成大水工所補助客屬文教基金會一百萬元，成大乃簽
    發發票日為八十八年一月六日、面額一百萬元之國庫專戶存
    款支票一紙，交付予壬○○存入客屬文教基金會設於萬通銀
    行之第0000000─八號帳戶內託收之事實，為被告壬○○所是認，並經證人己○○於本院九十五年十月三日審理
    時證述屬實（本院當日審判筆錄參照），且有臺灣銀行臺南
    分行（九十）銀南庫密字第二十六號函檢附成大八十八年一
    月六日，金額一百萬元之國庫專戶存款支票影本各一份、客
    屬文教基金會設於萬通銀行之第0000000－八號帳戶
    往來明細分戶帳影本一份、成大九十四年九月二十七日成大
    水工字第０九四０００五三二六號函檢附水資局八十七年十
    二月七日經（八七）水資一字第八七０００一一七一二號函
    、收據及憑證等一份、水利署九十五年三月七日經水文字第
    ０九五五００二三二七０號函、經濟部水利署及成大水工所
    九十五年六月十三日水工服字第九五一四六號函各一份在卷
    可稽。證人乙○○雖於本院上開審理期日證稱：於八十六、
    八十七年間，水資局有成立美濃水庫協調中心，被告壬○○
    並非是該中心成員，但是有邀請被告壬○○擔任顧問，協調
    中心開會的時候，也會請被告壬○○列席提供意見，該協調
    中心的會議上並未討論過「水資源開發運用與族群和諧」活
    動，也沒有討論過水資局補助客屬文教基金會一百萬元的事
    情等語，惟其亦證稱：「水資源開發運用與族群和諧」活動
    是另外成立的，這個計劃是另外一個工作進度等語（同上審
    判筆錄參照），顯見水資局確實有補助「水資源開發運用與
    族群和諧」活動之活動經費無訛。
  2.壬○○於八十八年一月十九日，將上開一百萬元自萬通銀行
    客屬文教基金會之帳戶內全數提領，當日旋匯款六十萬元，
    存入其妻陳鍾雙梅設於富邦銀行建國分行之第000000
    00000000號帳戶，並匯款三十萬九千二百六十一元
    存入莊金諒設於世華銀行北三重分行之第00000000
    000000號帳戶，做為支付其買賣股票之交割款之事實
    ，為被告壬○○所是認，並經證人莊家艷證述屬實（臺北地
    檢署九十一年度偵字第五八０二號卷(二)第一０一、一０二頁
    參照），且有客屬文教基金會設於萬通銀行之第00000
    00－0號帳戶往來明細分戶帳影本一份、萬通銀行八十八
    年一月十九日客屬文教基金會帳戶之存款存摺提款單影本一
    份、萬通銀行八十八年一月十九日入戶電匯匯款申請書代收
    傳票影本二份在卷可稽。
  3.惟被告壬○○已於八十八年一月十八日，將其友人黃瓊玉償
    還予其之現金一百萬元，交付丁○○，作為舉辦「水資源開
    發運用與族群和諧」活動之補助經費乙節，業據證人即共同
    被告丁○○、證人丑○○、子○○於本院九十五年十月三日
    審理時證述明確（本院當日審判筆錄參照），並有丁○○所
    簽發之收據一紙在卷可證（臺北地檢署九十一年度偵字第五
    八０二號卷(二)第十八頁參照）。茲分述如下：
  證人丁○○證稱：八十七年底時，立法院要審美濃水庫的預
    算，美濃發展協會為了配合中央政府活動運作，便向壬○○
    爭取費用，以辦理「水資源開發運用與族群和諧」活動，活
    動內容是動員民眾到立法院陳情及參觀石門水庫，水資局的
    官員自行協議後即同意贊助，八十八年一月十八日傍晚，壬○○將辦活動的一百萬元現金拿到我公司來交給我，當時還
    有子○○陪同壬○○一起過來，隔天即八十八年一月十九日
    ，壬○○才拿收據給我簽名，所以我才在收據上簽八十八年
    一月十九日等語。
  證人丑○○證稱：八十八年一月十一日中午，黃瓊玉到我家
    按門鈴，他拿著一百萬元現金，向我表示說他之前有向被告
    壬○○借款一百萬元，現在要償還給被告壬○○的，請我代
    其轉交，當天傍晚約五、六時許，我就將這筆錢轉交給被告
    壬○○等語。
  證人子○○證稱：我是客屬文教基金會的董事，也是被告壬○○的秘書，八十八年一月十八日，我有與被告壬○○到臺
    北來將辦理「水資源開發運用與族群和諧」活動的一百萬元
    交給丁○○等語。
  4.又「水資源開發運用與族群和諧」活動確實於八十八年四月
    十八、十九日舉辦，花費一百餘萬元之情，亦經證人丁○○
    、戊○○於本院同上審理期日證述屬實（同上審判筆錄參照
    ）。證人丁○○證稱：我收到被告壬○○交給我的一百萬元
    的隔天，就開始運作籌備活動的細節，其中三十萬元先交給
    美濃發展協會的戊○○，以為製作帽子等的費用，當天並通
    知遊覽車公司的人前來收取三十萬元，其餘的四十萬元，我
    用來製作了一些看板等物，這是屬於靈活運用的資金等語。
    證人戊○○證稱：我是美濃發展協會執行長，美濃發展協會
    於八十八年四月十八、十九日有舉辦「水資源開發運用與族
    群和諧」活動，到石門水庫及立法院，我們有請客屬文教基
    金會在資金方面支援協助這個活動，這個活動由丁○○負責
    籌措經費，我負責動員，當天動員三十二部遊覽車及救護車
    ，人數約一千多人，丁○○有拿錢給我去製作旗幟、帽子、
    布條、臂章等物品等語。
  5.綜上所述，客屬文教基金會與美濃發展協會為舉辦「水資源
    開發運用與族群和諧」活動，由被告壬○○向水資局申請補
    助該活動經費一百萬元，經水資局同意後，由成大水工所開
    立發票日為八十八年一月六日、面額一百萬元之國庫專戶存
    款支票予被告壬○○存入萬通銀行客屬文教基金會之帳戶內
    ，被告壬○○先代成大水工所，於八十八年一月十八日將其
    友人黃瓊玉償還之款項一百萬元交付予被告丁○○作為上開
    活動之補助款項，則其於同年月十九日，由萬通銀行客屬文
    教基金會之帳戶內，提領該筆一百萬元，並分兩筆轉匯至其
    妻及莊金諒之帳戶內之行為，核與刑法上侵占罪之構成要件
    尚有未合，自難以該罪相繩。
  (三)故本件查無積極證據證明被告壬○○有何侵占之犯行，揆諸
    前開說明，應為被告壬○○無罪判決之諭知。
五、被告丁○○部分：
  (一)被告丁○○固承認其於檢察官偵訊時，證稱：伊有收受壬○○交付之一百萬元，作為八十八年四月間，美濃發展協會發
    動上千人至立法院陳情之開銷云云之事實，惟否認有偽證之
    犯行，辯稱：我所說的都是事實等語。其聲請傳喚證人吳鳳
    珍，並提出康安遊覽公司請款明細表一紙為證。
  (二)經查：
  1.被告丁○○確實於九十二年九月十六日，以證人之身分接受
    臺北地檢署檢察官偵訊，就有無收受客屬文教基金會交付一
    百萬元之於案情有重要關係等事項為調查時，經合法具結後
    證稱：伊有收受被告壬○○交付之一百萬元，做為八十八年
    四月間，美濃發展協會發動上千人至立法院陳情之開銷等語
    ，為被告所是認，且有九十二年九月十六日偵訊筆錄及證人
    結文各一份在卷可憑。
  2.惟查，被告壬○○於八十八年一月十八日，將其友人黃瓊玉
    償還予其之現金一百萬元，交付被告丁○○，作為舉辦「水
    資源開發運用與族群和諧」活動之補助經費乙節，業據證人
    丑○○及子○○於本院九十五年十月三日審理時證述明確，
    並有被告丁○○所簽發之收據一紙在卷可證，均如前所述。
  3.又「水資源開發運用與族群和諧」活動確實於八十八年四月
    十八、十九日舉辦，花費一百七十餘萬元之情，除前開證人
    戊○○之證述外，並經證人吳鳳珍於本院九十五年十二月十
    九日審理時證述屬實，證人吳鳳珍證稱：我在康安遊覽公司
    擔任業務，負責帶團領隊及接案子，八十八年間有接過美濃
    發展協會的案件，與我接洽的人是被告丁○○，那一次活動
    的時間是八十八年四月十八、十九日，內容是從美濃上來臺
    北二天，參觀石門水庫，人數約一千人，費用共一百多萬元
    ，美濃發展協會先於八十八年一月下旬支付定金三十萬元，
    出團前再支付一百萬元，出團回來後約一個禮拜左右付清尾
    款，我有製作康安遊覽公司請款明細表一紙給美濃發展協會
    等語（本院該次審理筆錄參照）。復有金額為一百七十萬零
    五百元之康安遊覽公司請款明細表一紙在卷可證（本院卷(四)
    第一六九頁參照）。
  4.綜上所述，故被告丁○○於檢察官偵查中所為上開證述，內
    容應屬真實，而無虛偽陳述之行為甚明。
  (三)故本件並無積極證據證明被告丁○○有何偽證之犯行，揆諸
    前開說明，應為被告丁○○無罪判決之諭知。
據上論斷，應依刑事訴訟法第二百九十九條第一項前段、第三百
零一條第一項，貪污治罪條例第五條第一項第二款、第十條、第
十七條，刑法第十一條前段、第二條第一項，修正前刑法第五十
六條、第三十七條第二項，判決如主文。
本案經檢察官郭瑜芳到庭執行職務。
中    華    民    國    95    年    12    月    28    日
                  刑事第九庭審判長法  官  蘇素娥
                                  法  官  葉珊谷
                                  法  官  林怡秀
本件正本證明與原本無異。
如不服本判決，應於判決送達後十日內，向本院提出上訴狀。
                                  書記官  林義盛
中    華    民    國    95    年    12    月    28    日
附表一：
 ┌──┬────┬─────┬─────┬───────────┐
 │編號│時間    │項目      │金額      │備註                  │
 │    │        │          │（新臺幣）│                      │
 ├──┼────┼─────┼─────┼───────────┤
 │ 一 │86/11/07│公費收入  │    657元 │扣案證物編號一之一之一│
 │    │        │          │          │第一頁                │
 ├──┼────┼─────┼─────┼───────────┤
 │ 二 │86/11/17│公費收入  │ 21,455元 │扣案證物編號一之一之一│
 │    │        │          │          │第一頁                │
 ├──┼────┼─────┼─────┼───────────┤
 │ 三 │86/11/19│十月份僱工│ 40,760元 │扣案證物編號一之一之一│
 │    │        │報餘      │          │第一頁                │
 ├──┼────┼─────┼─────┼───────────┤
 │ 四 │86/11/19│公費收入  │  5,334元 │扣案證物編號一之一之一│
 │    │        │          │          │第一頁                │
 ├──┼────┼─────┼─────┼───────────┤
 │ 五 │86/10/13│十月份薪資│  8,260元 │扣案證物編號一之一之一│
 │    │        │報餘      │          │第二頁                │
 ├──┼────┼─────┼─────┼───────────┤
 │ 六 │86/10/21│僱工報餘  │ 30,947元 │扣案證物編號一之一之一│
 │    │        │          │          │第二頁                │
 ├──┼────┼─────┼─────┼───────────┤
 │ 七 │86/12/06│僱工報餘  │ 40,760元 │扣案證物編號一之一之一│
 │    │        │          │          │第五頁                │
 ├──┼────┼─────┼─────┼───────────┤
 │ 八 │86/12/08│薪資報餘  │    940元 │扣案證物編號一之一之一│
 │    │        │          │          │第五頁                │
 ├──┼────┼─────┼─────┼───────────┤
 │ 九 │86/12/15│公費收入  │ 21,062元 │扣案證物編號一之一之一│
 │    │        │          │          │第五頁                │
 ├──┼────┼─────┼─────┼───────────┤
 │ 十 │86/12/30│出差報餘  │ 14,160元 │扣案證物編號一之一之一│
 │    │        │          │          │第五頁                │
 ├──┼────┼─────┼─────┼───────────┤
 │十一│87/01/17│一月薪資報│ 35,512元 │扣案證物編號一之一之一│
 │    │        │餘        │          │第七頁                │
 ├──┼────┼─────┼─────┼───────────┤
 │十二│87/01/17│二月薪資報│  3,700元 │扣案證物編號一之一之一│
 │    │        │餘        │          │第七頁                │
 ├──┼────┼─────┼─────┼───────────┤
 │十三│87/01/17│年終獎金報│  1,056元 │扣案證物編號一之一之一│
 │    │        │餘        │          │第七頁                │
 ├──┼────┼─────┼─────┼───────────┤
 │十四│87/01/17│十二月份僱│ 28,228元 │扣案證物編號一之一之一│
 │    │        │工報餘    │          │第七頁                │
 ├──┼────┼─────┼─────┼───────────┤
 │十五│87/01/17│出差報餘  │136,360元 │扣案證物編號一之一之一│
 │    │        │          │          │第七頁                │
 ├──┼────┼─────┼─────┼───────────┤
 │十六│87/01/22│出差報餘  │ 19,020元 │扣案證物編號一之一之一│
 │    │        │          │          │第七頁                │
 ├──┼────┼─────┼─────┼───────────┤
 │十七│87/02/27│公費收入  │ 88,139元 │扣案證物編號一之一之一│
 │    │（起訴書│          │          │第十二頁              │
 │    │附表誤載│          │          │                      │
 │    │為87/01/│          │          │                      │
 │    │27）    │          │          │                      │
 ├──┼────┼─────┼─────┼───────────┤
 │十八│87/02/27│僱工報餘  │ 27,780元 │扣案證物編號一之一之一│
 │    │        │          │          │第十二頁              │
 ├──┼────┼─────┼─────┼───────────┤
 │十九│87/03/10│公費收入  │  7,810元 │扣案證物編號一之一之一│
 │    │        │          │          │第十二頁              │
 ├──┼────┼─────┼─────┼───────────┤
 │二十│87/03/10│薪資報餘  │  3,700元 │扣案證物編號一之一之一│
 │    │        │          │          │第十二頁              │
 ├──┼────┼─────┼─────┼───────────┤
 │二一│87/03/18│僱工報餘  │ 18,756元 │扣案證物編號一之一之一│
 │    │        │          │          │第十二頁              │
 ├──┼────┼─────┼─────┼───────────┤
 │二二│87/04/14│四月份薪資│  3,700元 │扣案證物編號一之一之一│
 │    │        │報餘      │          │第十三頁              │
 ├──┼────┼─────┼─────┼───────────┤
 │二三│87/04/14│僱工報餘  │    172元 │扣案證物編號一之一之一│
 │    │        │          │          │第十三頁              │
 ├──┼────┼─────┼─────┼───────────┤
 │二四│87/04/14│出差報餘  │ 20,740元 │扣案證物編號一之一之一│
 │    │        │          │          │第十三頁              │
 ├──┼────┼─────┼─────┼───────────┤
 │二五│87/04/22│出差報餘  │ 21,402元 │扣案證物編號一之一之一│
 │    │        │          │          │第十三頁              │
 ├──┼────┼─────┼─────┼───────────┤
 │二六│87/04/29│公費收入  │    482元 │扣案證物編號一之一之一│
 │    │        │          │          │第十三頁              │
 ├──┼────┼─────┼─────┼───────────┤
 │二七│87/05/16│薪資報餘  │  3,700元 │扣案證物編號一之一之一│
 │    │        │          │          │第十四頁              │
 ├──┼────┼─────┼─────┼───────────┤
 │二八│87/05/16│僱工報餘  │ 56,644元 │扣案證物編號一之一之一│
 │    │        │          │          │第十四頁              │
 ├──┼────┼─────┼─────┼───────────┤
 │二九│87/05/16│公費收入  │ 37,642元 │扣案證物編號一之一之一│
 │    │        │          │          │第十四頁              │
 ├──┼────┼─────┼─────┼───────────┤
 │三十│87/05/27│公費收入  │  7,345元 │扣案證物編號一之一之一│
 │    │        │          │          │第十四頁              │
 ├──┼────┼─────┼─────┼───────────┤
 │三一│87/06/02│公費收入  │ 22,742元 │扣案證物編號一之一之一│
 │    │        │          │          │第十五頁              │
 ├──┼────┼─────┼─────┼───────────┤
 │三二│87/06/02│薪資報餘  │  3,700元 │扣案證物編號一之一之一│
 │    │        │          │          │第十五頁              │
 ├──┼────┼─────┼─────┼───────────┤
 │三三│87/06/08│僱工報餘  │ 58,524元 │扣案證物編號一之一之一│
 │    │        │          │          │第十五頁              │
 ├──┼────┼─────┼─────┼───────────┤
 │三四│87/06/14│公費收入  │ 77,230元 │扣案證物編號一之一之一│
 │    │        │          │          │第十五頁              │
 ├──┴────┴─────┴─────┴───────────┤
 │總  計：868,419元                                             │
 └───────────────────────────────┘
附表二：
 ┌──┬────┬─────┬─────┬───────────┐
 │編號│時間    │項目      │金額      │備註                  │
 │    │        │          │（新臺幣）│                      │
 ├──┼────┼─────┼─────┼───────────┤
 │ 一 │87/06/24│公費收入  │ 62,310元 │扣案證物編號一之一之一│
 │    │        │          │          │第十五頁              │
 ├──┼────┼─────┼─────┼───────────┤
 │ 二 │87/09/02│公費收入  │ 19,730元 │扣案證物編號一之一之一│
 │    │        │          │          │第十九頁              │
 ├──┼────┼─────┼─────┼───────────┤
 │ 三 │87/09/14│公費收入  │ 64,948元 │扣案證物編號一之一之一│
 │    │        │          │          │第十九頁              │
 ├──┼────┼─────┼─────┼───────────┤
 │ 四 │87/09/21│出差報餘  │ 18,590元 │扣案證物編號一之一之一│
 │    │        │          │          │第二十頁              │
 ├──┼────┼─────┼─────┼───────────┤
 │ 五 │87/09/21│僱工報餘  │ 56,816元 │扣案證物編號一之一之一│
 │    │（起訴書│          │          │第二十頁              │
 │    │附表誤載│          │          │                      │
 │    │為87/09/│          │          │                      │
 │    │14）    │          │          │                      │
 ├──┼────┼─────┼─────┼───────────┤
 │ 六 │87/09/23│公費收入  │ 55,340元 │扣案證物編號一之一之一│
 │    │        │          │          │第二十頁              │
 ├──┼────┼─────┼─────┼───────────┤
 │ 七 │87/10/06│公費收入（│ 57,004元 │扣案證物編號一之一之一│
 │    │        │僱工報餘）│          │第二十一頁            │
 ├──┼────┼─────┼─────┼───────────┤
 │ 八 │87/10/06│公費收入（│ 76,748元 │扣案證物編號一之一之一│
 │    │        │差旅）    │          │第二十一頁            │
 ├──┼────┼─────┼─────┼───────────┤
 │ 九 │87/10/27│差旅報餘  │ 88,954元 │扣案證物編號一之一之一│
 │    │        │          │          │第二十一頁            │
 ├──┼────┼─────┼─────┼───────────┤
 │ 十 │87/12/16│公費收入（│ 37,940元 │扣案證物編號一之一之一│
 │    │        │僱工）    │          │第二十二頁            │
 ├──┼────┼─────┼─────┼───────────┤
 │十一│87/12/16│公費收入（│ 64,770元 │扣案證物編號一之一之一│
 │    │        │差旅）    │          │第二十二頁            │
 ├──┼────┼─────┼─────┼───────────┤
 │十二│88/01/06│差旅收入  │ 77,785元 │扣案證物編號一之一之一│
 │    │        │          │          │第二十三頁            │
 ├──┼────┼─────┼─────┼───────────┤
 │十三│88/01/06│王郭薪資報│ 16,576元 │扣案證物編號一之一之一│
 │    │        │餘        │          │第二十三頁            │
 ├──┼────┼─────┼─────┼───────────┤
 │十四│88/01/21│公費收入  │ 20,390元 │扣案證物編號一之一之一│
 │    │        │          │          │第二十三頁            │
 ├──┼────┼─────┼─────┼───────────┤
 │十五│88/01/28│公費收入  │115,081元 │扣案證物編號一之一之一│
 │    │        │          │          │第二十四頁            │
 ├──┼────┼─────┼─────┼───────────┤
 │十六│88/01/28│公費收入  │ 76,068元 │扣案證物編號一之一之一│
 │    │        │          │          │第二十四頁            │
 ├──┼────┼─────┼─────┼───────────┤
 │十七│88/02/12│僱工報餘  │ 57,004元 │扣案證物編號一之一之一│
 │    │        │          │          │第二十五頁            │
 ├──┼────┼─────┼─────┼───────────┤
 │十八│88/03/17│差旅收入  │121,355元 │扣案證物編號一之一之一│
 │    │        │          │          │第二十七頁            │
 ├──┼────┼─────┼─────┼───────────┤
 │十九│88/04/20│僱工報餘  │ 57,004元 │扣案證物編號一之一之一│
 │    │        │          │          │第三十頁              │
 ├──┼────┼─────┼─────┼───────────┤
 │二十│88/04/20│公費收入  │ 84,810元 │扣案證物編號一之一之一│
 │    │        │          │          │第三十頁              │
 ├──┼────┼─────┼─────┼───────────┤
 │二一│88/04/23│僱工報餘  │123,728元 │扣案證物編號一之一之一│
 │    │        │          │          │第三十頁              │
 ├──┼────┼─────┼─────┼───────────┤
 │二二│88/04/27│公費收入  │  5,087元 │扣案證物編號一之一之一│
 │    │（起訴書│          │          │第三十一頁            │
 │    │附表誤載│          │          │                      │
 │    │為88/04/│          │          │                      │
 │    │23）    │          │          │                      │
 ├──┼────┼─────┼─────┼───────────┤
 │二三│88/04/28│公費收入  │153,408元 │扣案證物編號一之一之一│
 │    │（起訴書│          │          │第三十一頁            │
 │    │附表誤載│          │          │                      │
 │    │為88/04/│          │          │                      │
 │    │27）    │          │          │                      │
 ├──┼────┼─────┼─────┼───────────┤
 │二四│88/05/06│公費收入  │ 93,681元 │扣案證物編號一之一之一│
 │    │        │          │          │第三十二頁            │
 ├──┴────┴─────┴─────┴───────────┤
 │總    計：1,605,127元                                         │
 └───────────────────────────────┘
附表三：
 ┌──┬─────┬─────┬─────┐
 │編號│時間      │項目      │金額      │
 │    │          │          │（新臺幣）│
 ├──┼─────┼─────┼─────┤
 │ 一 │86/11/07  │公費收入  │    657元 │
 ├──┼─────┼─────┼─────┤
 │ 二 │86/11/17  │公費收入  │ 21,455元 │
 ├──┼─────┼─────┼─────┤
 │ 三 │86/11/19  │十月份僱工│ 40,760元 │
 │    │          │報餘      │          │
 ├──┼─────┼─────┼─────┤
 │ 四 │86/11/19  │公費收入  │  5,334元 │
 ├──┼─────┼─────┼─────┤
 │ 五 │86/10/13  │十月份薪資│  8,260元 │
 │    │          │報餘      │          │
 ├──┼─────┼─────┼─────┤
 │ 六 │86/10/21  │僱公費    │  7,680元 │
 ├──┼─────┼─────┼─────┤
 │ 七 │86/10/21  │僱公報餘  │ 30,947元 │
 ├──┼─────┼─────┼─────┤
 │ 八 │86/11/17  │公費收入燕│ 21,455元 │
 │    │          │如薪資報餘│          │
 ├──┼─────┼─────┼─────┤
 │ 九 │86/11/18  │公費收入（│ 40,760元 │
 │    │          │僱工報餘）│          │
 ├──┼─────┼─────┼─────┤
 │ 十 │86/12/06  │僱工報餘  │ 40,760元 │
 ├──┼─────┼─────┼─────┤
 │十一│86/12/08  │薪資報餘  │    940元 │
 ├──┼─────┼─────┼─────┤
 │十二│86/12/15  │公費收入  │ 21,062元 │
 ├──┼─────┼─────┼─────┤
 │十三│86/12/30  │公費收入（│ 14,160元 │
 │    │          │出差費）  │          │
 ├──┼─────┼─────┼─────┤
 │十四│87/01/17  │一月薪資報│ 35,512元 │
 │    │          │餘        │          │
 ├──┼─────┼─────┼─────┤
 │十五│87/01/17  │二月薪資報│  3,700元 │
 │    │          │餘        │          │
 ├──┼─────┼─────┼─────┤
 │十六│87/01/17  │年終獎金報│  1,056元 │
 │    │          │餘        │          │
 ├──┼─────┼─────┼─────┤
 │十七│87/01/17  │十二月份僱│ 28,228元 │
 │    │          │工報餘    │          │
 ├──┼─────┼─────┼─────┤
 │十八│87/01/17  │公費收入（│136,360元 │
 │    │          │差旅費）  │          │
 ├──┼─────┼─────┼─────┤
 │十九│87/01/22  │公費收入（│ 19,020元 │
 │    │          │差旅費）  │          │
 ├──┼─────┼─────┼─────┤
 │二十│87/02/27（│公費收入  │ 88,139元 │
 │    │起訴書附表│          │          │
 │    │誤載為87/0│          │          │
 │    │1/27）    │          │          │
 ├──┼─────┼─────┼─────┤
 │二一│87/02/27  │僱工報餘  │ 27,780元 │
 ├──┼─────┼─────┼─────┤
 │二二│87/03/10  │公費收入  │  7,810元 │
 ├──┼─────┼─────┼─────┤
 │二三│87/03/10  │薪資報餘  │  3,700元 │
 ├──┼─────┼─────┼─────┤
 │二四│87/03/18  │公費收入（│ 18,756元 │
 │    │          │僱工報餘）│          │
 ├──┼─────┼─────┼─────┤
 │二五│87/04/14  │四月份薪資│  3,700元 │
 │    │          │報餘      │          │
 ├──┼─────┼─────┼─────┤
 │二六│87/04/14  │僱工報餘  │    172元 │
 ├──┼─────┼─────┼─────┤
 │二七│87/04/14  │公費收入（│ 20,740元 │
 │    │          │差旅）    │          │
 ├──┼─────┼─────┼─────┤
 │二八│87/04/22  │公費收入（│ 21,402元 │
 │    │          │差旅）    │          │
 ├──┼─────┼─────┼─────┤
 │二九│87/04/29  │公費收入  │    482元 │
 ├──┼─────┼─────┼─────┤
 │三十│87/05/16  │薪資報餘  │  3,700元 │
 ├──┼─────┼─────┼─────┤
 │三一│87/05/16  │僱工報餘  │ 56,644元 │
 ├──┼─────┼─────┼─────┤
 │三二│87/05/16  │公費收入  │ 37,642元 │
 ├──┼─────┼─────┼─────┤
 │三三│87/05/27  │公費收入  │  7,345元 │
 ├──┼─────┼─────┼─────┤
 │三四│87/06/02  │公費收入（│ 22,742元 │
 │    │          │許惠悰差旅│          │
 │    │          │）        │          │
 ├──┼─────┼─────┼─────┤
 │三五│87/06/02  │薪資報餘  │  3,700元 │
 ├──┼─────┼─────┼─────┤
 │三六│87/06/08  │僱公報餘  │ 58,524元 │
 ├──┼─────┼─────┼─────┤
 │三七│87/06/14  │公費收入  │ 77,230元 │
 ├──┼─────┼─────┼─────┤
 │三八│87/06/24  │公費收入  │ 62,310元 │
 ├──┼─────┼─────┼─────┤
 │三九│87/09/02  │公費收入  │ 19,730元 │
 ├──┼─────┼─────┼─────┤
 │四十│87/09/14  │公費收入  │ 64,948元 │
 ├──┼─────┼─────┼─────┤
 │四一│87/09/21  │出差報餘  │ 18,590元 │
 ├──┼─────┼─────┼─────┤
 │四二│87/09/21（│僱工報餘  │ 56,816元 │
 │    │起訴書附表│          │          │
 │    │誤載為87/0│          │          │
 │    │9/14）    │          │          │
 ├──┼─────┼─────┼─────┤
 │四三│87/09/23  │公費收入  │ 55,340元 │
 ├──┼─────┼─────┼─────┤
 │四四│87/10/06  │公費收入（│ 57,004元 │
 │    │          │僱工報餘）│          │
 ├──┼─────┼─────┼─────┤
 │四五│87/10/06  │公費收入（│ 76,748元 │
 │    │          │差旅）    │          │
 ├──┼─────┼─────┼─────┤
 │四六│87/10/27  │差旅報餘  │ 88,954元 │
 ├──┼─────┼─────┼─────┤
 │四七│87/12/16  │公費收入（│ 37,940元 │
 │    │          │僱工）    │          │
 ├──┼─────┼─────┼─────┤
 │四八│87/12/16  │公費收入（│ 64,770元 │
 │    │          │差旅）    │          │
 ├──┼─────┼─────┼─────┤
 │四九│88/01/06  │差旅收入  │ 77,785元 │
 ├──┼─────┼─────┼─────┤
 │五十│88/01/06  │王郭薪資報│ 16,576元 │
 │    │          │餘        │          │
 ├──┼─────┼─────┼─────┤
 │五一│88/01/21  │公費收入  │ 20,390元 │
 ├──┼─────┼─────┼─────┤
 │五二│88/01/28  │公費收入  │115,081元 │
 ├──┼─────┼─────┼─────┤
 │五三│88/01/28  │公費收入  │ 76,068元 │
 ├──┼─────┼─────┼─────┤
 │五四│88/02/12  │僱工報餘  │ 57,004元 │
 ├──┼─────┼─────┼─────┤
 │五五│88/03/17  │差旅收入  │121,355元 │
 ├──┼─────┼─────┼─────┤
 │五六│88/04/20  │僱工報餘  │ 57,004元 │
 ├──┼─────┼─────┼─────┤
 │五七│88/04/20  │公費收入  │ 84,810元 │
 ├──┼─────┼─────┼─────┤
 │五八│88/04/23  │僱工報餘  │123,728元 │
 ├──┼─────┼─────┼─────┤
 │五九│88/04/27（│公費收入  │  5,087元 │
 │    │起訴書附表│          │          │
 │    │誤載為88/0│          │          │
 │    │4/23）    │          │          │
 ├──┼─────┼─────┼─────┤
 │六十│88/04/28（│公費收入  │153,408元 │
 │    │起訴書附表│          │          │
 │    │誤載為88/0│          │          │
 │    │4/27）    │          │          │
 ├──┼─────┼─────┼─────┤
 │六一│88/05/06  │公費收入  │ 93,681元 │
 ├──┴─────┴─────┴─────┤
 │總    計：2,543,441元                   │
 └────────────────────┘
附錄本案論罪科刑法條全文：
貪污治罪條例第五條
有下列行為之一者，處七年以上有期徒刑，得併科新臺幣六千萬
元以下罰金：
一、意圖得利，擅提或截留公款或違背法令收募稅捐或公債者。
二、利用職務上之機會，詐取財物者。
三、對於職務上之行為，要求、期約或收受賄賂或其他不正利益
    者。
前項第一款及第二款之未遂犯罰之。


司法院資訊處製作；財團法人民間司法改革基金會備份。
